【裁判字號】    90,自,174
【裁判日期】    900612
【裁判案由】    詐欺等
【裁判全文】
臺灣臺中地方法院刑事判決                            九十年度自字第一七四號
    自  訴  人  甲○○
    被      告  乙○○
右列被告因詐欺等案件，經自訴人提起自訴，本院判決如左：
    主  文
乙○○無罪。
    理  由
一、自訴意旨略以：被告乙○○於民國八十九年七月間向自訴人購買檳榔，以無現金
    為由，簽發面額分別為新台幣（以下同）二萬二千五百二十元、二萬七千九百四
    十五元，到期日分別為八十九年九月一日、九月三日之本票二紙交予自訴人。然
    屆期均未獲付款，自訴人於九十年一月三十一日以存證信函通知被告於收受信函
    後一星期之內出面解決，被告亦置之不理，因認被告涉犯刑法第三百三十九條第
    一項之詐欺犯嫌云云。
二、按犯罪事實應依證據認定之，無證據不得推定其犯罪事實。又不能證明被告犯罪
    或其行為不罰者，應諭知無罪之判決。上開規定於自訴程序準用之。刑事訴訟法
    第一百五十四條第三百零一條第一項、第三百四十三條，分別定有明文。
三、次按認定不利於被告之事實，須依積極證據，苟積極證據不足為不利於被告事實
    之認定時，即應為有利於被告之認定，更不必有何有利之證據，亦有最高法院三
    十年上字第八一六號判例可資參照。另刑法第三百三十九條第一項之詐欺取財罪
    ，係以意圖為自己或第三人不法之所有，以詐術使人將本人或第三人之物交付為
    構成要件，所謂以詐術使人交付，必係被詐欺人因其詐術而陷於錯誤，始為相當
    ，若其所用方法，不能認為詐術，亦不致使人陷於錯誤，即不構成本罪，最高法
    院四十六年台上字第二六０號判例可參。是以，行為人如係事後因其他原因致無
    法如期履行，仍係民事上債務不履行之問題，且民事當事人間未依債務本旨履行
    之態樣非一，依一般社會經驗，有因不可歸責而致無法給付者，有因得合法主張
    抗辯權而拒絕給付者，甚者亦有債之關係成立後始行惡意拒絕給付者，非必出於
    自始即無意給付之詐欺犯罪形態。從而，除有積極之證據足認其於取得財物之初
    即心存不法所有之意圖外，即難遽以刑法詐欺罪論處。
四、自訴意旨認被告涉犯詐欺犯嫌，無非以被告未依約給付買賣價金，且簽發之本票
    未如期兌現等情為其論據。訊據被告乙○○堅詞否認有何詐欺犯行，辯稱：其因
    週轉困難使未如期付款等語。經查：自訴人所提出之本票影本二紙、存證信函影
    本一紙僅足以證明自訴人及被告間確實有買賣檳榔之法律關係，然此僅屬民事債
    權債務之範疇，自難憑此認為被告係以施用詐術之方式，使自訴人陷於錯誤而交
    付檳榔。再者，被告未依約給付買賣價金後，另又簽發本票交予自訴人，上開本
    票雖未於到期日兌現，然被告既給付遲延後，再簽發本票用以擔保貨款之支付，
    則被告是否於收受自訴人交付之檳榔時，即係基於不法所有之意圖，亦屬有疑。
    是以，被告向自訴人購買檳榔後，未能依約給付買賣價金，然此係其事後因其他
    原因致無法如期履行，仍係民事上債務不履行之問題，且此民事當事人間未依債
    務本旨履行之態樣非一，依一般社會經驗，有因不可歸責而致無法給付者，有因
    得合法主張抗辯權而拒絕給付者，甚者亦有債之關係成立後始行惡意拒絕給付者
    ，非必出於自始即無意給付之詐欺犯罪形態。被告既非於取得財物之初即心存不
    法所有之意圖外，即難遽以刑法詐欺罪論處。此外，復查無其他積極證據足資證
    明被告有何詐欺犯行，不能證明被告犯罪，自應諭知無罪之判決。
據上論斷，應依刑事訴訟法第三百四十三條、第三百零一條第一項，判決如主文。
中      華      民      國      九十      年      六      月    十二    日
                                        法  官  林  三  元
右正本證明與原本無異。
如不服本判決，應於送達後十日內向本院提出上訴狀 （須附繕本） ，上訴於台灣高
等法院台中分院。
                                        書記官
中      華      民      國      九十      年      六      月    十二    日


司法院資訊處製作；財團法人民間司法改革基金會備份。
